【裁判字號】    98,交聲,192
【裁判日期】    981120
【裁判案由】    違反道路交通管理處罰條例聲明異議
【裁判全文】
臺灣雲林地方法院交通事件裁定         98年度交聲字第192號
移送機關即
原處分機關  交通部公路總局嘉義區監理所雲林監理站
異  議  人
即受處分人  甲○○
上列異議人因違反道路交通管理處罰條例案件，對於交通部公路
總局嘉義區監理所雲林監理站於民國98年10月13日所為之雲監裁
字第裁72-CG0000000號裁決（舉發違反道路交通管理事件通知單
：臺北縣政府警察局98年09月07日北縣警交大字第CG0000000 號
），聲明異議，本院裁定如下：
    主  文
異議駁回。
    理  由
一、原處分意旨略以：受處分人即異議人甲○○於民國98年08月
    28日上午06時18分許，駕駛車牌號碼4717-RJ 號自用小客貨
    車（下稱本案車輛），行經臺64線西向東19公里處，因異議
    人駕駛本案車輛行駛於道路上，有未繫安全帶之情事，遭臺
    北縣政府警察局交通大隊警察依採證照片製單逕行舉發，原
    處分機關復以違規事實明確，依道路交通管理處罰條例第31
    條第1 項之規定，裁處異議人罰鍰新臺幣（下同）1,500 元
    。
二、聲明異議意旨略以：異議人先前接獲1 張未繫安全帶罰單，
    異議人本以為是拍攝問題提出申訴，但收到回函是因未正確
    繫安全帶而受罰，異議人其實是因皮膚過敏引發毛囊發炎，
    胸前及兩肩紅腫，所以將安全帶繫於腋下，但想說算了就把
    罰單繳了，惟其後又收到1 張日期不同但理由相同之罰單，
    因第1 張罰單回函時間是98年09月01日，第2 張罰單寄出拍
    攝時間是98年08月28日，異議人如果知道被罰原因就不會犯
    同樣錯誤，警察請異議人到診所開立證明，然該診所在數月
    前已停業所以無法舉證云云。
三、本院之判斷：
(一)、按汽車行駛於道路上，其汽車駕駛人或前座乘客未繫安全帶
    者，處駕駛人1,500 元罰鍰，道路交通管理處罰條例第31條
    第1 項前段定有明文。其立法旨在保障駕駛人及前座乘客，
    因道路行駛如有突發事故發生，駕駛人及前座乘客因繫有安
    全帶，將使駕駛人或前座乘客不致因車體碰撞而往前或左右
    猛烈晃動，促使傷害減到最低，而汽車專用安全帶之扣繫應
    依其原廠設計規定方式操作，另因小客車前排兩側應為3 點
    式之安全帶，故駕駛人及前座乘客應依3 點式安全帶設計規
    定之方式繫扣，方得認定為有依規定繫安全帶，如未依設計
    規定方式繫扣，依本條規定舉發，於法並無不當。查異議人
    承認其於前揭時、地駕駛本案車輛，未繫扣安全帶，經本院
    檢視異議人所附採證照片顯示，駕駛人身穿淺色上衣，然自
    其左上肩膀斜跨軀體至右下側腰部間，明顯無安全帶繫上之
    跡象，可認異議人確未依安全帶設計方式扣繫安全帶，原處
    分機關依本條規定舉發，於法並無不當。
(二)、異議人雖以皮膚過敏引發毛囊發炎，胸前及兩肩紅腫所以將
    安全帶繫於腋下置辯。然依採證照片所示，異議人腋下並未
    發線有安全帶之痕跡。又異議人所謂「皮膚過敏」、「毛囊
    發炎」之疾病，並無相關診斷證明書或病歷資料可資佐證，
    甚至就診醫院或診所名稱、地址，異議人均無法言明，又稱
    「診所停診換成餐廳」致無從開立診斷證明書云云，亦顯係
    過於湊巧，真實性自低。況縱使異議人所述皮膚疾病為真，
    然依照片所示，異議人身穿短袖上衣，繫上安全帶後，胸前
    及兩肩隔著衣服，與安全帶並無直接接觸，繫上安全帶對其
    身體並無妨礙，不致於影響駕駛，且異議人既曾就醫，亦應
    有塗抹止癢抗痛藥物才是，異議人聲稱皮膚過敏，難認構成
    不能繫扣安全帶之正當事由。由上可認，異議人所持抗辯難
    認有據，不足為異議人不罰之依據。
五、綜上，本件異議人之異議，為無理由，原處分機關之裁罰，
    並無不當，應駁回異議人之異議。爰依道路交通管理處罰條
    例第87條第2 項，道路交通案件處理辦法第19條，裁定如主
    文。
中    華    民    國    98    年    11    月    20    日
                  交通法庭  法  官  侯廷昌
以上正本證明與原本無異。
如不服本裁定，應於裁定送達後5 日內向本院提出抗告狀（須附
繕本）。
                            書記官  李達成
中    華    民    國    98    年    11    月    20    日


司法院資訊處製作；財團法人民間司法改革基金會備份。
